【裁判字號】    99,交聲,104
【裁判日期】    990630
【裁判案由】    聲明異議
【裁判全文】
臺灣屏東地方法院交通事件裁定         99年度交聲字第104號
原處分機關  交通部公路總局高雄區監理所屏東監理站
異  議  人
即受處分人  甲○○
上列受處分人因違反道路交通管理處罰條例事件，對於交通部公
路總局高雄區監理所屏東監理路於民國99年3 月17日所為之處分
（原處分案號：屏監違字第裁82-B00000000號），聲明異議，本
院裁定如下：
    主  文
異議駁回。
    理  由
一、原處分意旨略以：異議人即受處分人甲○○於民國99年2 月
    12日16時55分許，騎乘車牌號碼ZVO-026 號輕型機車，行經
    高雄市○○○路交岔路口時，因有駕車行經有燈光號誌管制
    之交岔路口闖紅燈之違規事實，為警攔停製單舉發，嗣原處
    分機關即交通部公路總局高雄區監理所屏東監理站認異議人
    上開情形，違反道路交通管理處罰條例第53條第1 項之規定
    ，裁處罰鍰新臺幣（下同）1,800 元，並依同條例第63條第
    1 項規定記違規點數3 點等語。
二、原處分意旨略以：伊為員警舉發闖紅燈之時，舉發地點有員
    警在八德路與開封路口停等紅燈，伊豈會在警方面前闖紅燈
    ；又當時為交通尖峰時刻，路面淨空闖紅燈機率極小，且警
    方攔停伊地點係在八德與開封路口，倘伊在八德與開封路口
    闖紅燈，為何警方沒有立刻攔停，卻在八德路與錦田路口攔
    停；另員警在未出示任何證據之下，伊無法信服等語。
三、按汽車駕駛人，行經有燈光號誌管制之交岔路口闖紅燈者，
    處1,800 以上5,400 元以下罰鍰；又汽車駕駛人有第53條情
    形者，記違規點數3 點，道路交通管理處罰條例第53條第1
    項、同條例第63條第1 項分別定有明文。經查，異議人於99
    年2 月12日16時55分許，騎乘車牌號碼ZVO-026 號輕型機車
    ，行經高雄市○○○路交岔路口時，因有駕車行經有燈光號
    誌管制之交岔路口闖紅燈，並為警攔停製單舉發之事實，業
    據舉發員警陳信良陳稱：伊當時行經高雄市新興區○○○路
    與開封路交岔路口，當時該路口之紅綠燈號誌為紅燈，伊見
    對向1 輕型機車未依規定停等紅燈，逕行紅燈直行，伊旋即
    迴轉至八德一路與錦田路口攔停異議人等語甚詳，有舉發員
    警出具之職務報告在卷可參（見本院卷第18頁）；又觀以舉
    發地點路面開闊，交通號誌豎立處並未有何遮蔽物，且舉發
    員警舉發時係在異議人對向車道，更可清楚辨識上開交岔路
    口交通號誌運作情況，有舉發現場圖、舉發現場照片在卷可
    證（見本院卷第16至17頁）；再者，本件舉發員警於執行取
    締交通違規之勤務期間，舉發之交通違規僅2 件，有員警工
    作紀錄簿在卷可考（見本院卷第19頁），則在舉發件數甚少
    之情形下，員警應不致將本件違規與他案混淆，而有誤為舉
    發之情，足見舉發員警前開陳述應堪信為真實，尚非子虛。
    從而，異議人於上開時地，騎乘機車闖越紅燈之違規事實，
    洵屬明確。
四、至異議人辯稱：當時有員警亦在該路口停等紅燈，伊豈會公
    然向公權力挑戰云云。然查異議人已自承：伊當時急著回家
    過年，伊也不確定是否有闖紅燈等語，此有交通違規陳述單
    及查詢單附卷可證（見本院卷第9 頁），茍異議人確實於舉
    發當時遵循交通號誌行駛，衡情對於自身於斯時交通號誌應
    知之甚詳，怎有「不確定」自己有無交通違規之行為，是其
    所辯，自難令本院為有利於異議人之認定。異議人另辯稱：
    伊若闖紅燈在八德與開封路口，警方攔停地點竟在八德於錦
    田路口云云。然此事涉交通稽查勤務之執行方法，與認定異
    議人有無本件交通違規行為無涉，是異議人所辯，自難憑採
    。
五、末以，本件固未有舉發照片以資證明異議人交通違規事實，
    然員警稽查違反道路交通安全規則之各種違規行為，本有不
    同之執行方法，就闖紅燈而言，單憑執勤員警之目視應即可
    確定，並非每件違規行為均須以照相舉發，始可認定之。此
    在數量龐大且突發狀況較多之交通事件中尤然，不因未經拍
    照存證或其他科學方法舉證而有異。復闖越紅燈之違規行為
    ，具高度危險性，發生時間甚短，本質上屬稍縱即逝之違規
    行為，尚難強令員警於舉發時，須另輔以其他證據。況本件
    以前述違規當時之情況證據及經驗法則，適足補強員警執行
    勤務之際，依法舉發之正確性。復交通警察掣單舉發違反道
    路交通管理處罰條例所列違規事實，本質上為行政處分，係
    公務員基於職務上權力，依法就特定之具體事件所為具公法
    上效果之單方面行政行為，基於公務員為公法上行為具有公
    信力之原則，該行政行為當可被推定為真正，其據以依法處
    分之事實認定亦為正確無誤，本此公信原則，立法者乃賦予
    行政機關制定違反道路交通事件統一裁罰基準及處理細則，
    使執行勤務員警得當機處分，以達其維護交通秩序、安全之
    行政目的，反之，若謂公務員一切行政行為均需預留證據以
    證其實，則國家行政勢必窒礙難行，是本件舉發員警本其維
    護交通秩序、安全職責所為之舉發，雖未照相存證，亦應受
    到合法、正確之推定。從而，本件異議人以本件員警舉發時
    未有任何證據為憑等語置辯，委無足採。
六、爰依道路交通案件處理辦法第19條，裁定如主文。
中    華    民    國    99    年    6     月    30    日
                  交通法庭      法  官  羅森德
以上正本證明與原本無異。
如不服本裁定應於收受送達後5 日內向本院提出抗告書狀敘述抗
告之理由抗告於臺灣高等法院高雄分院。
中    華    民    國    99    年    6     月    30    日
                                書記官  盧姝伶

司法院資訊處製作；財團法人民間司法改革基金會備份。
